【裁判字號】    97,上,365
【裁判日期】    981013
【裁判案由】    損害賠償等
【裁判全文】
臺灣高等法院臺中分院民事判決  97年度上字第365號
上  訴  人  丙○○
上  訴  人  甲○○
被上訴人    乙○○
                        9A
訴訟代理人  莊慶洲律師
複代理人    戊○○
上列當事人間請求損害賠償等事件，上訴人對於民國97年9月30
日臺灣臺中地方法院96年度訴字第2357號第一審判決提起上訴，
本院於98年9月29日言詞辯論終結，判決如下：
    主  文
上訴及追加之訴均駁回。
第二審訴訟費用（含追加之訴）由上訴人負擔。
    事實及理由
壹、程序方面：
一、按在第二審為訴之變更或追加，非經他造同意，不得為之。
    但民事訴訟法第二百五十五條第一項第二款至第六款情形，
    不在此限。又請求之基礎事實同一者，縱於訴狀送達後，原
    告仍得將原訴變更或追加他訴，無須得被告同意，此觀民事
    訴訟法第四百四十六條第一項、第二百五十五條第一項第二
    款規定自明。原告於第二審為訴之追加，苟其請求之基礎事
    實同一者，即非法所不許。所謂請求之基礎事實同一，係指
    變更或追加之訴與原訴之主要爭點有其共同性，各請求利益
    之主張在社會生活上可認為同一或關連，而就原請求之訴訟
    及證據資料，於審理繼續進行在相當程度範圍內具有同一性
    或一體性，得期待於後請求之審理予以利用，俾先後兩請求
    在同一程序得加以解決，避免重複審理，進而為統一解決紛
    爭者，即屬之。（最高法院90年度台抗字第2號裁判參照）
    。查本件上訴人於原審主張依侵權行為及不當得利之法律關
    係請求，嗣於本院第二審追加民法第88條錯誤之撤銷意思表
    示，其據以請求之基礎事實均為兩造間於95年10月17日簽訂
    合夥契約書而生爭執，揆諸前揭說明，自毋庸得被上訴人之
    同意自得為之。
貳、本件經本院審理結果，認第一審判決，其認事用法均無不當
    ，應予維持，並引用第一審判決書記載之事實．證據及理由
    。
參、兩造上訴及答辯要旨：
一、本件上訴人丙○○、甲○○（下簡稱上訴人）主張：被上訴
    人於民國（下同）95年7月間及9月間先後向上訴人二人詐稱
    其具有「加拿大哥倫比亞大學音樂教育碩士」之學歷，及「
    加拿大皇家音樂學院合格教師」之資格，並以被上訴人擔任
    師資培訓工作為條件，邀請上訴人二人投資「妙蘋果音樂花
    園」，上訴人二人認為被上訴人確具有前開學歷，且確實向
    前來授課學生收取高達每一小時新台幣（下同）1,000元之
    師資費用，致上訴人二人分別陷於錯誤，先後入股被上訴人
    所經營之「妙蘋果音樂花園（教室）」。其中(1)上訴人丙○
    ○於95年8月1日與被上訴人簽訂股份讓渡合約書，約定共同
    經營妙蘋果音樂花園，由被上訴人將妙蘋果音樂花園四分之
    一的股份授權予上訴人丙○○，上訴人丙○○並交付600,00
    0元之權利金予被上訴人。其後於同年8、9月間，因妙蘋果
    音樂花園裝潢之需，上訴人丙○○於95年9月5日、11月6日
    陸續增資300,000元，用以預付房租及裝潢費用，合計90萬
    元。(2)上訴人甲○○於95年9月1日與被上訴人簽訂股份讓渡
    合約書，約定共同經營妙蘋果音樂花園，由被上訴人將妙蘋
    果音樂花園四分之一的股份授權予上訴人甲○○，甲○○並
    交付800,000元之權利金予被上訴人（嗣後被上訴人退股金
    差價200,000元給上訴人甲○○）。其後因妙蘋果音樂花園
    裝潢之需，上訴人甲○○於95年9月5日、11月16日陸續增資
    300,000元，用以預付裝潢費用，合計90萬元。又嗣後兩造
    與證人丁○○於95年10月17日合計四人共同簽訂合夥契約書
    （下簡稱系爭合夥契約書），約定由兩造與訴外人丁○○合
    夥經營妙蘋果音樂花園，由被上訴人擔任授課老師，由上訴
    人丙○○管理金錢及帳冊。各占四分之一股權（每股900,00
    0元）。其後因訴外人丁○○於96年3月間退股，並由上訴人
    丙○○購買其半數股份（45萬元），然丙○○實際僅出資22
    5,000元，是總計上訴人丙○○之出資額為1,125,000元（計
    算式：600,000元＋300,000元＋450,000元－225,000元＝1,
    125,000元。上訴人甲○○之出資額為900,000元（800,000
    元＋300,000元－200,000元＝900,000元）。又查「妙蘋果
    音樂花園」必須藉重被上訴人之資格及學歷，始能正常授課
    及營運，詎被上訴人取得上訴人二人之出資額後，時常不配
    合課程安排，最後完全拒絕履行擔任授課老師，致「妙蘋果
    音樂花園」至96年9月間停業。又上訴人查悉被上訴人所稱
    之「加拿大哥倫比亞大學音樂教育碩士」之學歷及「加拿大
    皇家音樂學院合格教師」之資格均屬偽造，經上訴人於96年
    7月31日向台中地方法院檢察署提出詐欺、偽造文書之刑事
    告訴後，其中偽造文書罪部分，並經台灣台中地方法院（下
    簡稱台中地院）刑事庭以97年度易字第3593號、98年度訴字
    第869號判決有罪在案。是上訴人始知遭被上訴人詐欺，上
    訴人並於96年6月20日寄發律師函，聲明撤銷被詐欺之意思
    表示，於鈞院第二審追加因錯誤而撤銷之意思表示，則被上
    訴人受領上訴人之出資額即為無法律上之原因，上訴人自得
    依不當得利之規定請求被上訴人返還所受之利益。又被上訴
    人為獲取上訴人之投資，而以偽造文書及不實之說明，致上
    訴人陷於錯誤而加入被上訴人經營之「妙蘋果音樂花園」，
    上訴人亦得依侵權行為之規定請求被上訴人賠償損害。另本
    件兩造間之契約，雖名為合夥，然非如一般合夥契約之性質
    ，而係屬於「股權參予暨股利分派契約」性質，故不須全體
    合夥人一同起訴或被訴。爰依民法第184條第1項前段侵權行
    為及同法第179條不當得利之規定，請求被上訴人賠償損害
    及返還所受之利益，並請法院擇一而為勝訴判決等語。並求
    為判決：(一)原判決廢棄。(二)上開廢棄部分，被上訴人應給付
    上訴人丙○○112萬5千元，及自原審起訴狀繕本送達被上訴
    人之翌日起至清償日止，按年息百分之五計算之利息。(三)第
    一項廢棄部分，被上訴人應給付上訴人甲○○90萬元，及自
    原審起訴狀繕本送達被上訴人之翌日起至清償日止，按年息
    百分之五計算之利息。(四)第一、二審訴訟費用，均由被上訴
    人負擔。(五)第二項、第三項請求部分，上訴人願供擔保，請
    准宣告假執行。
二、被上訴人則以：查被上訴人與上訴人洽談合夥，從未談及被
    上訴人學經歷之事，上訴人會入股乃因其子女在「妙蘋果音
    樂花園」上課，且目睹「妙蘋果音樂花園」經營良好，始簽
    立系爭合夥契約書。又兩造合夥經營「妙蘋果音樂花園」時
    ，並未以被上訴人加拿大之學歷作為雙方之合夥條件，此由
    系爭合夥契約書或股份讓渡契約書上並未載明被上訴人之學
    經歷，即可得知，是被上訴人學歷並非合夥之重要事項，況
    學經歷與教學品質或經驗並無必然之關連性，是被上訴人並
    無施用詐術之事實。又關於上開學歷證件虛偽一事，查被上
    訴人亦係被害人，因朋友稱可在台灣就讀後取得學位，被上
    訴人不疑有他，花費數十萬元之學費，竟取得虛偽之學歷，
    實非被上訴人所能預見，被上訴人亦無故意對上訴人以學歷
    施詐之意圖或事實。再者，上訴人告訴被上訴人詐欺乙節，
    復經臺灣臺中地法院檢察署以97年偵續字第433號為不起訴
    處分在案，上訴人所指受詐欺而為合夥，實屬無據。又雙方
    合夥時被上訴人以240萬元作為合夥之價值計算標準，其彼
    時之資財為：近百名學生、被上訴人於合夥之前開立妙蘋果
    樂器行音樂補習班之聲譽、被上訴人之商標圖案，及經訴外
    人妙事多國際開發有限公司授權得使用之教學法等，是以上
    訴人二人同意以新台幣60萬元加入合夥組織。基於『私法自
    治』及『契約自由』原則，雙方同意之合夥對價為上開價值
    。又上訴人雖因行使偽造特種文書經台中地院以97年度易字
    3593號及98年度訴字第869號，判處有期徒刑伍月在案。然
    縱被上訴人有行使偽造特種文書之事實，亦不足作為被上訴
    人施用詐術之依據，且民事庭認定事實，不受刑事判決之拘
    束等語，資為抗辯。並求為判決駁回對造之上訴。
肆、法官協議兩造爭點整理：（見本審卷第一宗第34頁至第35頁
    及第90頁、第208頁反頁）
一、兩造不爭執事項：
  (一)丙○○於95年8月1日與乙○○簽訂股份讓渡合約書，約定共
    同經營妙蘋果音樂花園，由乙○○將妙蘋果音樂花園四分之
    一的股分授權予丙○○，丙○○並應交付600,000元之權利
    金予乙○○。其後於同年8、9月間，並因妙蘋果音樂花園裝
    潢之需，丙○○增資300,000元，用以預付房租及裝潢費用
    等。
  (二)甲○○於95年9月1日與乙○○簽訂股份讓渡合約書，約定共
    同經營妙蘋果音樂花園，由乙○○將妙蘋果音樂花園四分之
    一的股分授權予甲○○，甲○○並應交付800,000元之權利
    金予乙○○，惟其後乙○○有退200,000元給甲○○。其後
    因妙蘋果音樂花園裝潢之需，甲○○增資300,000元，用以
    預付裝潢費用。
  (三)嗣兩造與訴外人丁○○於95年10月17日共同簽訂合夥契約書
    ，約定由兩造與訴外人丁○○合夥經營妙蘋果音樂花園，各
    占四分之一股權（每股900,000元）。其後因訴外人丁○○
    欲退出，丙○○即與乙○○於96年3月6日簽訂合夥同意契約
    書，由丙○○與乙○○承接訴外人丁○○四分之一之股權（
    900,000元）。後訴外人曾珮琳欲加入妙蘋果音樂花園，即
    由丙○○、乙○○及訴外人曾珮琳於96年5月14日簽訂股份
    讓渡合約書，約定由丙○○、乙○○將共八分之一之股份（
    450,000元）讓渡訴外人曾珮琳，訴外人曾珮琳則應給付450
    ,000元予丙○○及乙○○。
  (四)兩造簽訂妙蘋果音樂花園合夥契約書後，即持續經營該音樂
    花園至96年9月止，期間並由乙○○擔任授課老師，由丙○
    ○管理金錢及帳冊。
  (五)乙○○所印製妙蘋果音樂花園名片上載其經歷為加拿大哥倫
    比亞大學音樂教育碩士、奧地利莫札特orff音樂學院研究等
    。而哥倫比亞大學之學歷證件，經檢察官送外交部鑑定結果
    係屬偽變造之文件。
  (六)乙○○因為偽造文書案件，經檢察官提起公訴（台中地檢96
    年偵字第18678號），並台中地院以97年易字第3593號，98
    年度訴字第869號審理（查業以乙○○行使特種文書罪，判
    處有期徒刑五月在案，刻上訴二審中）。又上開台中地檢（
    96年偵字第18678號）有關被乙○○詐欺部分，雖經檢察官
    不起訴處分，但經再議後，由臺灣高等法院台中分院檢察署
    以97年上聲議字第1659號發回續行偵查（97年偵續字第433
    號），後經台中地檢署97年偵續字第433號不起訴處分書確
    定。並經本院調閱上開偵、審卷宗，核閱無誤。
二、兩造爭執事項：
    丙○○、甲○○以其是否遭乙○○詐欺或有錯誤等情形，而
    主張撤銷如不爭執事項第1 至3 項之意思表示，並依侵權行
    為及不當得利之法律關係，請求乙○○賠償損害或返還利益
    ，是否有理由？
伍、得心證之理由：
一、上訴人主張兩造雖簽訂系爭合夥契約書，經營「妙蘋果音樂
    花園」，然係遭被上訴人詐欺及陷於錯誤所為，為此撤銷意
    思表示，並依侵權行為及不當得利之規定，請求被上訴人賠
    償損害及返還所受之利益云云，然為被上訴人所否認，並以
    前詞置辯，是本件首應審究者，厥為上訴人有無遭被上訴人
    詐欺或陷於錯誤情事？茲分述如下：
  (一)按民事訴訟如係由原告主張權利者，應先由原告負舉證之責
    ，若原告先不能舉證，以證實自己主張之事實為真實，則被
    告就其抗辯事實即令不能舉證，或其所舉證據尚有疵累，亦
    應駁回原告之請求，最高法院17年上字第917號著有判例。
    本件上訴人固主張遭被上訴人詐欺或陷於錯誤情事，並依侵
    權行為及不當得利之規定，請求被上訴人賠償損害及返還所
    受之利益，然為被上訴人所否認，依舉證責任之分配原則，
    自應由上訴人遭被上訴人詐欺或陷於錯誤情事，負舉證之責
    。
  (二)按民法第667條第1、2項規定：「稱合夥者，謂二人以上互
    約出資以經營共同事業之契約」；「前項出資，得為金錢或
    其他財產權，或以勞務、信用或其他利益代之」。查兩造與
    訴外人丁○○於95年10月17日共同簽訂系爭合夥契約書，並
    經營「妙蘋果音樂花園」，為兩造所不爭執，並有系爭合夥
    契約書在卷可按（見本審卷第70頁）。又查該系爭合夥契約
    書開宗明義曰「合夥契約書」，首段並明載：「立合夥契約
    書人乙○○（甲方），甲○○（乙方），丁○○（丙方），
    丙○○（丁方）等四人，為合夥經營妙蘋果音樂花園並經全
    體同意共同訂定下列約定：」；又其第一條約定：「本合夥
    事業名稱定為『妙蘋果音樂花園』」；第二條約定：「本店
    所在地位於台中市西屯區○○○路6巷12號3樓。乙○○（四
    分之一股權）甲○○（四分之一股權）丁○○（四分之一股
    權）丙○○（四分之一股權）」；第四、五條約定：「甲（
    即乙○○）、乙（即甲○○）二方負責培訓師資及教學品質
    的監督」、「丙（即丁○○）、丁（即丙○○）二方負責教
    室內之行政與財務部分管理」；第九條約定：「若股東欲轉
    讓其他股份，其他股東可享優先承購權，假使其他股東不願
    承購，當事者需找尋其他人承購該股份」，亦有系爭合夥契
    約書可按。又上訴人丙○○、甲○○分別出資90萬元（含裝
    潢費等），嗣後上訴人丙○○並承購合夥人丁○○之股份，
    如前所述；被上訴人乙○○則以冷氣、辦公室、沙發、客桌
    椅、及加盟妙事多授權書等方式出資，亦有鼎聖會計師鑑定
    報告書可按（外放）。又上訴人丙○○、甲○○依系爭合夥
    契約書約定分別任職「妙蘋果音樂花園」行政財務管理（含
    會計）及培訓師資及教學品質的監督，亦為上訴人自認在卷
    （見本審卷一第89頁；卷二第34頁）．並有會計帳簿乙件在
    卷可參（見本審卷二第37-49頁）。又證人丁○○於原審亦
    證稱：「（法官問：設備如何？）有鋼琴、一般的裝潢、簡
    單基本教學用的樂器都有．．．（法官問：在妳經營期間，
    是誰在收錢、管錢？）通常登記帳務的人是丙○○，錢也是
    丙○○在保管，並沒有開立共同帳戶或合夥帳戶，也是由丙
    ○○在管理帳務、財務。．．．（法官問：妳與原告二人在
    那邊有無領薪水？）我們是合夥事業，每月有分紅，．．」
    等語在卷（見原審卷第114-118頁）。上訴人丙○○於台中
    地檢96年偵字第18678號偵查案件中亦自承我們是合夥股東
    在卷（見偵查卷96年8月23日筆錄），足證系爭合夥契約書
    性質應為合夥契約無誤，上訴人辯稱乃「股權參予暨股利分
    派契約」性質云云，顯不足取。
  (三)又按錯誤之意思表示之撤銷權，自意思表示後，經過一年而
    消滅，此觀民法第88條、第90條規定自明。查上訴人既主張
    彼等因錯誤簽訂系爭合夥契約書，則自95年10月17日簽訂日
    起，迄96年10月17日止已屆滿一年之除斥期間，而上訴人遲
    至97年10月30日以上訴理由狀撤銷錯誤意思表示，早已逾一
    年除斥期間，亦有該上訴理由狀在卷可按（見本審卷一第20
    頁）。至上訴人提出96年6月20日律師信函，乃以民法第92
    條遭詐欺而撤銷意思表示云云，亦有該信函在卷可佐（見原
    審卷第31頁），核與民法第88條錯誤之撤銷意思表示無關，
    併此明。
  (四)又上訴人雖主張被上訴人先後向上訴人二人訛稱其具有「加
    拿大哥倫比亞大學音樂教育碩士」之學歷，及「加拿大皇家
    音樂學院合格教師」之資格，並提出該偽造證書，致上訴人
    陷於錯誤，而與被上訴人簽訂股份讓渡合約書、系爭合夥契
    約書云云，然為被上訴人所否認，並抗辯上訴人會入股是因
    其子女在「妙蘋果音樂花園」上課，且看「妙蘋果音樂花園
    」經營的很好，始簽立系爭合夥契約書。又兩造合夥經營「
    妙蘋果音樂花園」，並未以被上訴人加拿大之學歷作為雙方
    之合夥條件等語。
    經查：
    1.上訴人主張被上訴人之學歷證件係屬偽造一事，經上訴人
      向檢察官提出告訴後，由檢察官將被上訴人提出之加拿大
      哥倫比亞大學音樂教育碩士（Master of Music）學歷證
      書原本，送外交部鑑定結果認「該文件疑似以彩色掃瞄製
      成，且該防偽貼紙（A0000000）應係自他份文件撕下後轉
      貼後變造，另經電請駐溫哥華辦事處查報，該文件與該處
      2004年11月5日驗證之溫文字第935244號學歷證件之簽發
      學院、授予學位、當事人姓名及簽發日期等資料均不符，
      應屬偽變造文件。」等語，有該部96年9月11日部授頒三
      字第0965138630號函及檢送之相關資料附於刑案偵審卷可
      查，且經本院調卷核閱屬實，並有影印卷宗附卷可稽，是
      上訴人主張被上訴人之加拿大哥倫比亞大學音樂教育碩士
      學歷證件為屬虛偽一事，固屬真實。然查，兩造簽訂之股
      份讓渡合約書及系爭合夥契約書上，均無以被上訴人之學
      經歷為合夥條件，有該文書在卷可證（見本審卷第69、70
      、74頁）。又證人丁○○雖於原法院訊問時證述其係因子
      女在被上訴人處學習音樂始認識被上訴人，且被上訴人邀
      其投資時，有告知被上訴人具有前述虛偽學歷之事，其因
      相信始參與投資；其曾聽聞被上訴人向上訴人甲○○聲稱
      其有前述虛偽學歷，並以此為由邀上訴人甲○○入股云云
      ；惟查證人丁○○亦為合夥人之一，且其後並已退股，退
      股之款項被上訴人尚未全部清償完畢，現並與被上訴人因
      毀謗案件涉訟中，亦據證人丁○○證述明確，是證人丁○
      ○之證述，與其自身及被上訴人之利害攸關，不免有偏頗
      之虞，尚難資為有利於上訴人事實認定之依據。
    2.次查「妙蘋果音樂花園」於上訴人入股前，原即由被上訴
      人經營中，且上訴人丙○○之女謝詠涵亦曾在「妙蘋果音
      樂花園」上課，業據被上訴人陳述明確，並有學生名單在
      卷可證（見原審卷第9-21頁）。而兩造所簽股份讓渡合約
      書，係約定兩造同意共同經營妙蘋果音樂花園，被上訴人
      同意分別將四分之一之股份授權予上訴人，有上訴人提出
      之股份讓渡合約書在卷可證，亦即兩造簽訂股份讓渡合約
      書之目的，係就被上訴人原已在經營之「妙蘋果音樂花園
      」，約定由上訴人出資，以取得「妙蘋果音樂花園」之共
      同經營權利（四分之一）。且訂約後上訴人甲○○及負責
      培訓師資及教學品質的監督，上訴人丙○○、丁○○負責
      行政及財務部分管理，亦如前述，即被上訴人已經履行系
      爭合夥契約書之義務，難認有施用詐術之情事。
    3.上訴人雖陳稱其二人於入股「妙蘋果音樂花園」後，並於
      同年（95年）8、9月間，並因「妙蘋果音樂花園」裝潢之
      需，上訴人丙○○增資300,000元，用以預付房租及裝潢
      費用，上訴人甲○○增資300,000元，用以預付裝潢費用
      ，亦係遭被上訴人詐騙所為等語。然查依兩造系爭合夥契
      約書約定是由上訴人丙○○管理「妙蘋果音樂花園」之財
      務及金錢，有該合夥契約書在卷可查，且為上訴人丙○○
      所不爭執。而依上訴人提出「妙蘋果音樂花園」裝潢增資
      明細表（見原審卷第64頁）所示，上訴人二人固各有增資
      30 0,000元用以預付房租及裝潢費用；然被上訴人及另一
      合夥人即證人丁○○亦有各增資300,000元，用以支付房
      屋押金、訂金及預付裝潢費用等事項，有上訴人提出裝潢
      增資明細表在卷可證；足認兩造於簽訂合夥契約書後，就
      「妙蘋果音樂花園」之經營，非但上訴人有各增資300,00
      0元，被上訴人及證人丁○○亦有各增資300,000元之事實
      ，且此部分增資之款項均使用於經營「妙蘋果音樂花園」
      之事項上。查該增資款項既係使用於「妙蘋果音樂花園」
      之經營上，且「妙蘋果音樂花園」之財務及金錢復係由上
      訴人丙○○所管理，應認關於增資款部分，係兩造及證人
      丁○○簽訂合夥契約書後，為共同經營「妙蘋果音樂花園
      」認為有裝潢教室之需，而非遭被上訴人詐騙所致至明。
    4.又查證人丁○○於台中地檢結證稱：「（問：如何認識乙
      ○○？）在民國94年底，我帶小孩去妙蘋果上課認識的，
      乙○○是那裡的音樂老師，是因為朋友介紹我去的說那邊
      不錯」等語在卷（見台中地檢96偵字第18678號卷97年5月
      29日筆錄）。又證人陳菱於台中地檢同日亦結證稱：「我
      當初投資的原因是看完她提供的經營報告，如學生數量，
      我有去看玉門路的教室硬體設備覺得不錯才投資，另外我
      覺得她的哥倫比亞大學學歷也不錯，才決定投資，在投資
      前妙蘋果已經營約1年左右....妙蘋果的教學轉到工業路
      時，我還是有去上課，工業路那邊上課狀況，基本學生人
      數是有的，裝潢也很豪華」等語在卷（見台中地檢96偵字
      第18678號卷97年5月29日筆錄）。又上訴人丙○○於偵查
      中亦陳稱：「從93年到95年間妙蘋果音樂經營狀況正常，
      後來乙○○就說要擴大營業．．」「．．95年9月工業路
      的地點開始裝潢，至95年9月18日開始正式上課．．」等
      詞在卷（見台中地檢96偵字第18678號卷97年5月8日、7月
      11日筆錄）。而上訴人甲○○於偵查中亦供稱：「問被告
      （乙○○）位於玉門的妙蘋果音樂教室有無實際營業）有
      。有招生有上課，我加入股東遷移到工業區那邊，也有實
      際經營招生及上課」等語在卷（見台中地檢97年度偵續字
      第433號卷97年11月18日筆錄），足見上訴人等人投資「
      妙蘋果音樂花園」原因，不單僅因被上訴人是否確實擁有
      加拿大哥倫比亞大學音樂教育碩士學歷，尚因「妙蘋果音
      樂花園」經營狀況良好，硬體設備不錯，學生人數充足等
      因素，自難逕以被上訴人持有上開偽造之學歷證件，即逕
      認被上訴人有詐欺之故意及實施詐欺之行為。
    5.又查鼎聖會計師鑑定報告書鑑定結果認定：「妙蘋果音樂
      教室」95年10月其實體資產為293,500元；無形資產為200
      ,000元，合計493,500元，有該報告書鑑定書可按（外放
      ）。然查本院囑託鑑定時間乃97年12月29日，距95年10月
      間，兩者相差達二年之久，加上「妙蘋果音樂花園」自玉
      門路舊址，遷往工業區新址，其設備景物難免變遷，且被
      上訴人提出多項資產鑑定人無法認定金額，亦有該鑑定報
      告可參，是被上訴人抗辯該鑑定報告金額顯有低估情形，
      應足採信。加以上訴人二人自承彼等業將「妙蘋果音樂花
      園」承租押租金9萬元及屋內器具（冷氣、鋼琴）折估1萬
      元給房東，合計領回10萬元等詞在卷（見本審卷二第208
      頁），益證該鑑定報告金額有低估情形無誤。
二、綜上，本件上訴人既不能舉證證明被上訴人確有施用詐術或
    錯誤之情事，是其以遭被上訴人詐欺或錯誤為由，而主張撤
    銷系爭合夥契約之意思表示，顯屬無據。又查系爭合夥契約
    書既有效存在並尚未清算，依第682條第1項規定「合夥人於
    合夥清算前，不得請求合夥財產之分析」，則上訴人逕依侵
    權行為及不當得利之法律關係，請求被上訴人賠償上開損害
    或返還利益，即無理由。
陸、綜上所述，本件上訴人主張，依侵權行為及不當得利之法律
    關係（含追加之訴），請求被上訴人賠償損害或返還利益，
    而分別請求被上訴人給付上訴人丙○○1,125,000元，給付
    上訴人甲○○900,000元，及各自法定遲延利息等，均不足
    採，被上訴人抗辯，尚屬可信。是原審為上訴人等敗訴之判
    決，及駁回其假執行之聲請，並無不合。上訴意旨指摘原判
    決不當，求予廢棄改判，為無理由，應予駁回。
柒、本件事證已臻明確，兩造其餘攻擊或防禦方法及所提證據，
    均與本院心證之形成，不生影響，爰不一一再加以論述，併
    此明。
捌、據上論結，本件上訴為無理由，依民事訴訟法第四百五十四
    條、第四百四十九條第一項、第七十八條、第八十五條第一
    項前段，判決如主文。
中    華    民    國    98    年    10    月    13    日
          民事第七庭    審判長法  官  童 有 德
                              法  官  曾 謀 貴
                              法  官  陳 繼 先
以上正本係照原本作成。
如對本判決上訴，須於收受判決送達後20日內向本院提出上訴書
狀，其未表明上訴理由者，應於提出上訴後20日內向本院提出上
訴理由書（須按他造人數附具繕本）。
上訴時應提出委任律師為訴訟代理人之委任狀。具有民事訴訟法
第466條之1第1項但書或第2項之情形為訴訟代理人者，另應附具
律師及格證書及釋明委任人與受任人有該條項所定關係之釋明文
書影本。
                              書記官  陳 三 軫
中    華    民    國    98    年    10    月    13    日
                                                      Ｖ


司法院資訊處製作；財團法人民間司法改革基金會備份。
